臺灣高等法院臺中分院刑事裁定
111年度毒聲重字第270號
再審聲請人  
即受裁定人  李至倫



上列聲請人即受處分人因違反毒品危害防制條例案件，對於本院
中華民國111年9月22日111年度毒抗字第420號確定裁定（原審案
號：臺灣臺中地方法院111年度毒聲字第289號，聲請案號：臺灣
臺中地方檢察署111年度聲觀字第227號、111年度毒偵字第13號
），聲請重新審理，本院裁定如下：
    主  文
本件重新審理及停止執行之聲請均駁回。
    理  由
一、聲請人即受裁定人甲○○（下稱聲請人）聲請重新審理意旨略
    以：
　㈠本案係因被害人先於民國110年10月3日向臺中市政府警察局
    清水分局沙鹿分駐所報案遭聲請人、向光華妨害性自主，過
    程中並遭施打疑為毒品之不明液體云云。惟該案經檢警調查
    後，檢察官業於110年11月18日以110年度偵字第37373號為
    不起訴處分，足見本案除了被害人前後不一致之指述外，並
    無任何證據足以合理懷疑聲請人有持有或施用毒品之行為，
    而聲請人之尿液檢體報告雖呈陽性反應，但亦無任何證據可
    證明與聲請人有關，惟檢警卻仍誇大聲請人之犯罪事實、忽
    視有利聲請人之事證而向法院聲請搜索票，並持搜索票於11
    0年12月21日至聲請人住處進行搜索，所為之搜索行為應非
    適法，故於聲請人住處内所扣得之物品或於該日逮捕聲請人
    ，均屬非法限制聲請人人身自由，基此取得之聲請人自白，
    應已違反任意性而無證據能力。
　㈡聲請人於執行搜索當日，身上並未持有毒品或施用毒品之器
    具，且無露有犯罪痕跡，亦非準現行犯，從而警員自不得依
    刑事訴訟法第88條之規定逮捕聲請人，故聲請人係於非自願
    同意前往警局，在違法逮捕在先之情形下，聲請人在此高壓
    環境下之陳述，不能排除係聲請人為了獲釋而在壓力下坦承
    有施用毒品，亦難認為其為任意之自白。且施用毒品本係輕
    罪，經權衡個人基本人權之保障及公共利益，依比例原則及
    法益均衡原則，應認本件未依法定程序取得之聲請人自白，
    應無證據能力。
　㈢聲請人於110年12月22日11時50分許向警方表示聲請提審，並
    經警方將提審聲請狀傳真法院，惟當日檢察官明知聲請人向
    法院提出提審之聲請，卻仍訊問聲請人，縱經聲請人表示同
    意，檢察官亦已違反提審法之規定。
　㈣聲請人雖未經檢察官非法訊問，但聲請人係先經警方違法逮
    捕後解送地檢署，其高壓之環境情狀並未改變，且檢察官訊
    後係諭知由地檢署法警為聲請人採尿，詎警方卻未先請示檢
    察官，逕自將聲請人攜至臺中市政府警察局第一分局、清水
    分局進行尿液採集，期間均不准聲請人離去，時間歷時逾五
    小時，該外在或内在因素所影響之程度顯著，足使聲請人無
    法或難以拒絕，一般人在此情形下應認為仍有受到先前違法
    逮捕之影響，縱使聲請人曾簽立採尿同意書、筆錄，惟以當
    時違法逮捕之情形下，聲請人因為被逮捕拘禁之狀態，會比
    一般人感受更為強烈而出於無奈之同意，蓋以警員之詢問環
    境，接連其前所為之違法逮捕狀態，本質上已具有「脅迫強
    制性」，已足認為聲請人難以拒絕上開採尿之行為，殊難想
    像未具法律專業之聲請人可拒絕警方採尿，所為之同意應非
    出於真摯。是聲請人雖有簽立同意採尿之勘察採證同意書，
    然審酌上情，該同意書尚難證明聲請人之同意係出於自由意
    志所為，尚難認為警方得據此為採取尿液之依據。
　㈤況聲請人施用毒品後，於數日内尚能自尿液或毛髮中檢出毒
    品成分，亦無保全證據之急迫性，地檢署法警無法為聲請人
    進行採尿後，員警按程序應發通知書請聲請人到案接受調查
    ，再報請檢察官核准採尿，若聲請人未依通知到案說明，亦
    可向檢察官聲請核發拘票，並於拘提聲請人到案後，依刑事
    訴訟法第205條之2規定，對聲請人強制採取尿液送驗，惟本
    案員警詢問結束後，仍非法限制聲請人人身自由，而使聲請
    人為非真摯同意採尿，自不利聲請人之訴訟防禦，依比例原
    則及法益權衡原則予以衡酌上情，認應排除本案違法程序所
    取得之尿液及因此衍生之尿液鑑驗報告作為證據使用。
　㈥現行法制既強調施用毒品者「病患」之特質，亦採行「附命
    完成戒癮治療緩起訴處分」及「觀察、勒戒或強制戒治」雙
    軌治療模式，對人身自由侵害程度，強弱明顯有別，自當依
    施用毒品者之狀況，擇定適當且損害最小方式之戒癮處遇。
    聲請人雖然曾於106年間有施用毒品、經法院裁定觀察、勒
    戒之紀錄，但自前案後，已四年未有任何碰觸毒品之情形，
    並非慣性施用毒品者，並無證據證明聲請人具有執拗毒癮性
    而需施以拘禁式戒癮治療之反對事證存在，且聲請人有意願
    至醫療院所接受戒病癮治療，上情未獲原確定裁定調查審酌
    ，應可動搖有無對其施以觀察、勒戒處遇之必要性認定，若
    以醫療院所戒癮治療，應係符合最適手段性之處置方式。
　㈦綜上所述，本案原確定裁定所為對聲請人施以觀察、勒戒之
    處分尚有未洽，爰依據毒品危害防制條例第20條之1第1項第
    1、3、5款之規定，聲請重新審理並停止執行等語。
二、按觀察、勒戒及強制戒治之裁定確定後，有下列情形之一，
    認為應不施以觀察、勒戒或強制戒治者，受觀察、勒戒或強
    制戒治處分之人，或其法定代理人、配偶，或檢察官得以書
    狀敘述理由，聲請原裁定確定法院重新審理：㈠適用法規顯
    有錯誤，並足以影響裁定之結果者；㈡原裁定所憑之證物已
    證明為偽造或變造者；㈢原裁定所憑之證言、鑑定或通譯已
    證明其為虛偽者；㈣參與原裁定之法官，或參與聲請之檢察
    官，因該案件犯職務上之罪，已經證明者；㈤因發現確實之
    新證據足認受觀察、勒戒或強制戒治處分之人，應不施以觀
    察、勒戒或強制戒治者；㈥受觀察、勒戒或強制戒治處分之
    人，已證明其係被誣告者；聲請重新審理，應於裁定確定後
    30日內提起；但聲請之事由，知悉在後者，自知悉之日起算
    ；聲請重新審理，無停止觀察、勒戒或強制戒治執行之效力
    ；但原裁定確定法院認為有停止執行之必要者，得依職權或
    依聲請人之聲請，停止執行之；法院認為無重新審理之理由
    ，或程序不合法者，應以裁定駁回之，毒品危害防制條例第
    20條之1第1項至第4項前段定有明文。
三、經查：
  ㈠本件聲請人因施用第二級毒品案件，前經臺灣臺中地方法院
    以111年度毒聲字第289號裁定應送勒戒處所觀察、勒戒後，
    聲請人不服，提起抗告，經本院於111年9月22日以111年度
    毒抗字第420號裁定駁回抗告，且因不得再抗告而確定在案
    ，聲請人乃於111年10月12日向本院提出「刑事聲請重新審
    理狀」，有上開書狀之本院收件章戳印可憑，尚未逾上開30
    日之期限，自屬合法，先予敘明。
  ㈡本案聲請人基於施用第二級毒品甲基安非他命之犯意，於110
    年12月21日4時45分許，在臺中市○○區○○街00號7樓之6之居
    處内，以玻璃球吸食器燒烤之方式，施用甲基安非他命1次
    等情，業據聲請人於警詢、偵訊中坦承不諱；另經警於同日
    11至16時許在上開處所執行搜索扣得玻璃球、吸食器、初驗
    結果呈安非他命陽性反應之不明粉末，有搜索扣押筆錄、扣
    押物品目錄表、毒品初步檢驗報告單在卷可考（毒偵卷第71
    至81、99頁）；於翌(22)日23時55分許，經聲請人同意對其
    採集尿液經送檢驗，結果呈安非他命及甲基安非他命陽性反
    應等情，有聲請人施用毒品之監視器畫面截圖、欣生生物科
    技股份有限公司111年1月21日編號00000000號濫用藥物尿液
    檢驗報告、臺中市政府警察局清水分局委託鑑驗尿液代號與
    真實姓名對照表在卷可稽，且聲請人本件施用第二級毒品犯
    行，距其最近1次觀察、勒戒執行完畢釋放已逾3年，亦有臺
    灣高等法院被告前案紀錄表在卷可參。又聲請人爭執警方搜
    索、逮捕行為及採尿程序之合法性，並指摘檢察官違反提審
    法之規定，以及未給予戒癮治療之緩起訴處分云云，惟原確
    定裁定已於裁定理由中詳述其調查、取捨證據之結果及憑以
    認定聲請人應予觀察勒戒之心證理由，且對於聲請人所辯各
    節何以不足採取，亦已依憑卷內證據資料，於理由內一一詳
    為指駁說明，於原確定裁定理由欄三㈢1、2、3、4、5分別就
    警方之搜索、逮捕行為、採尿程序之合法性、檢察官之訊問
    程序有無違反提審法，以及本件不予緩起訴附命戒癮治療之
    處分並無違法等節詳為論述（詳見原確定裁定第3至7頁），
    因而認第一審裁定聲請人令入勒戒處所觀察、勒戒，於法並
    無不合，故駁回聲請人於第二審之抗告。是原確定裁定所為
    論斷說明，乃係本其自由心證對證據予以取捨及判斷，核與
    卷內訴訟資料悉無不合，亦無違背一般經驗法則及論理法則
    之情事，並經本院調閱原確定裁定全案電子卷宗核閱屬實，
    原確定裁定自無違誤。
　㈢本案聲請人固執上揭情詞指摘原確定裁定不當，細繹聲請意
    旨㈠至㈢所述，無非係指摘警方違法搜索、逮捕行為及檢察官
    違反提審法規定，因而所取得之聲請人自白，違反聲請人任
    意性而無證據能力；聲請意旨㈣至㈤所述，係指摘警方之採尿
    程序有瑕疵，所得之聲請人尿液檢體及檢驗報告無證據能力
    ；聲請意旨㈥所述，係指摘對聲請人施以觀察、勒戒處分之
    必要性，認應以醫療院所戒癮治療方式替代之。惟關於聲請
    人所指摘上述各節，何以不足採取，原確定裁定已於理由內
    一一詳為指駁說明，已如前述。聲請意旨所執各該理由，無
    非係就卷內業已存在之證據資料，對原確定裁定認定不利於
    己之事實，事後漫為爭執，卻未提出相關事證為佐，洵屬依
    憑個人意見漫事爭執或質疑之詞，顯非足生影響於原確定裁
    定之事由。聲請人雖於本院訊問程序時庭呈資料一份，惟觀
    諸其所提資料，純屬個人主觀臆測、推斷之詞，而屬無據，
    自不足以動搖原確定裁定之結論。又其聲請意旨並未指陳原
    確定裁定有何符合毒品危害防制條例第20條之1第1項第1款
    規定之適用法規顯有錯誤足以影響裁定之結果之情事；亦未
    提出任何可資證明原確定裁定所憑證物為偽造或變造者，或
    原確定裁定所憑之證言、鑑定或通譯為虛偽者，或參與原確
    定裁定之法官，或參與聲請之檢察官，因該案件犯職務上之
    罪，已經證明者，或發現確實之新證據足認聲請人應不施以
    強制戒治者，或證明聲請人係被誣告之確切事證，核與毒品
    危害防制條例第20條之1第1項第2至6款規定之要件均有不符
    ，自難認其聲請合於毒品危害防制條例重新審理之規定。
四、綜上所述，聲請人憑以聲請重新審理者，均係就業經原確定
    裁定調查斟酌之證據再行爭執，客觀上難認足以動搖本院原
    確定裁定之結論，核與毒品危害防制條例第20條之1第1項第
    1、3、5款之規定並不相符，亦查無毒品危害防制條例第20
    條之1第1項其餘各款所列情形，其重新審理之聲請，為無理
    由，應予駁回。又本件重新審理之聲請，既經駁回，其停止
    執行之聲請，亦失所附麗，應併予駁回。
據上論斷，應依毒品危害防制條例第20條之1第4項前段，裁定如
主文。
中　　華　　民　　國　　111 　年　　11　　月　　1 　　日
　　　　　　　刑事第七庭　審判長法　官　梁堯銘
　　　　　　　　　　　　　　　　法　官　羅國鴻
　　　　　　　　　　　　　　　　法　官　許文碩
以上正本證明與原本無異。
不得抗告。

　　　　　　　　　　　　　　　　書記官　詹于君

中　　華　　民　　國　　111 　年　　11　　月　　1 　　日